【裁判字號】    98,訴,946
【裁判日期】    990203
【裁判案由】    強盜等
【裁判全文】
臺灣屏東地方法院刑事判決               98年度訴字第946號
公  訴  人  台灣屏東地方法院檢察署檢察官
被      告  乙○○
指定辯護人  本院公設辯護人
上列被告因搶奪案件，經檢察官提起公訴（98年度偵字第5225
號），本院判決如下：
    主  文
乙○○犯搶奪罪，處有期徒刑陸月，如易科罰金，以新臺幣壹仟
元折算壹日，緩刑年，緩刑期間付保護管束，並應遵守如附表
所示事項及向指定之公益團體、地方自治團體或社區提供捌拾小
時之義務勞務。
被訴傷害部分公訴不受理。
    事  實
一、乙○○與其祖父甲○○同住在屏東縣鹽埔鄉○○村○○路33
    號，2人具有家庭暴力防治法第3條第3款所定家庭成員關係
    。於民國98年7 月4 日21時10分許，乙○○在外飲酒後返回
    上開住處，見甲○○身著之上衣左口袋內有香菸1 包及現金
    新臺幣（下同）2,000 元，即向甲○○索討香菸，惟未獲甲
    ○○同意。詎乙○○竟意圖為自己不法之所有，強行以腕力
    搶奪許金口袋內之香菸1 包，得手後，抽取1 根吸用。
二、案經甲○○訴由屏東縣政府警察局里港分局報告台灣屏東地
    方法院檢察署檢察官偵查起訴。
    理  由
壹、有罪部分
一、證據審查部分：
  (一)依刑事訴訟法第159 條第1 項規定，被告以外之人於審判外
    之言詞或書面陳述等傳聞證據，原則上無證據能力，本件證
    人甲○○於司法警察調查中所為之陳述，為被告以外之人於
    審判外之陳述，除據被告及辯護人於準備程序期日明示拒絕
    納為證據，其警詢中陳述經查無得為證據之例外情形，應認
    為無證據能力。
  (二)復按傳聞法則之理論依據，在於傳聞證據未經當事人之反對
    詰問予以核實，乃予排斥，惟若當事人已放棄對原供述人之
    反對詰問權，於法院審判時表明同意該等傳聞證據可作為證
    據，基於證據資料愈豐富，愈有助於真實發現之理念，並貫
    徹刑事訴訟法修法加重當事人進行主義之精神，確認當事人
    對於證據能力有處分權之制度，傳聞證據經當事人同意作為
    證據，法院認為適當者，亦得為證據。本判決下列所引用之
    各項證據方法之證據能力，被告及其辯護人於本院審判期日
    中均未予爭執，且迄至言詞辯論終結前亦未再聲明異議，本
    院審酌該等言詞陳述及書面陳述作成時之情況，並無不宜作
    為證據之情事，依刑事訴訟法第159 條之5 之規定，自得作
    為證據，合先敘明。
二、實體部分
  (一)訊據被告乙○○坦承於前揭時地強行自其祖父甲○○上衣口
    袋奪取香菸一包，並抽取其中一根吸用之事實，核與告訴人
    甲○○於檢察官偵查中及本院審理中證述之情節大致相符，
    復有財團法人屏東基督教醫院受理家庭暴力事件驗傷診斷證
    明書1 紙及現場照片4 張附卷可證，足認被告前開自白與事
    實相符，應可採信。本件事證已明確，被告犯行應可認定。
  (二)核被告乙○○所為，係犯刑法第325 條第1 項之搶奪罪。公
    訴意旨雖認被告所犯係犯刑法第328 條第1 項之強盜罪云云
    。惟查，本件業據被害人甲○○到庭證稱：「他（指被告）
    喝醉酒就伸手拿香煙，我說不要給他，被告還是硬要拿，我
    就用手阻止他，他是把我推倒而己，我有辦法再爬起來，未
    遭被告壓制在床上」等語（見本院卷第28-30 頁），足認被
    害人甲○○當時尚未達到不能抗拒之情況，與刑法第328 條
    第1 項強盜罪之要件不符，檢察官認被告認被告所為涉犯刑
    法328 條第1 項之強盜罪，尚有未合，惟因二者基本社會事
    實同一，爰依法變更起訴法條。另本案於審理中已先諭知檢
    、辯雙方上開法條亦可能成立，並經當事人充分辯論。又被
    害人甲○○為被告之祖父，與被告同居一家，2 人屬家庭暴
    力防治法第3 條第2 款、第3 款所定之家庭成員，故被告對
    被害人所為上開犯行，係屬家庭暴力防治法第2 條第2 項所
    稱之家庭暴力罪，惟該法就此並無刑罰規定，仍應依刑法之
    規定論罪處斷，併此敘明。
  (三)爰審酌被告乙○○前曾犯傷害尊親屬罪，經判處拘役50日等
    前科，有台灣高等法院被告前案紀錄表1 份附卷足憑，素行
    不佳，並審酌被告之年齡、品行、智識能力、犯罪手段、情
    節、對於法益所生危害之程度低，犯罪後態度等一切情狀，
    量處如主文所示之刑，及諭知易科罰金之折算標準。又被告
    未曾因故意受有期徒刑以上刑之宣告，此有前述被告全國前
    案紀錄表附卷可稽，其僅因酒後失慮觸犯本罪，經本次偵審
    程序後，當知警惕應無再犯之虞，本院認被告所犯之刑，以
    暫不執行為適當，爰併諭知緩刑3 年，緩刑期間付保護管束
    ，並應遵守如附表所示事項及向指定之公益團體、地方自治
    團體或社區提供80小時之義務勞務。
貳、公訴不受理部分
一、公訴意旨略以：被告乙○○於搶奪其祖父甲○○之香菸後，
    見甲○○欲外出報警，竟基於傷害之犯意，在屋外將甲○○
    推倒在地，且出腳踢踹甲○○，致甲○○受有舌頭下3 公分
    撕裂傷、右眼球泛紅有血絲、額頭紅腫等傷害。
二、按告訴乃論之罪，告訴人於第一審辯論終結前，得撤回其告
   訴；又告訴乃論之罪，其告訴經撤回者，應諭知不受理之判
   決，並得不經言詞辯論為之，刑事訴訟法第238 條第1 項、
   及第303 條第3 款、第307 條分別定有明文。
三、本件告訴人甲○○告訴被告乙○○傷害案件，經檢察官提起
    公訴，認被告所為，係犯刑法第280 條之傷害直系血親尊親
    屬罪。惟依刑法第287 條前段之規定，該罪須告訴乃論。茲
    告訴人於第一審言詞辯論終結前之98年10月8 日，聲請撤回
    告訴，此有聲請撤回告訴狀1 紙在卷可參，揆諸前開說明，
    爰不經言詞辯論，逕為諭知不受理之判決。
據上論斷，應依刑事訴訟法第299 條第1 項前段、第300 條、第
303 條第3 款、第307 條，刑法第325 條第1 項、第41條第1 項
前段、第74條第1 項第1 款、第2 項第5 款、第7 款、第93條第
1 項第2 款，判決如主文。
本案經檢察官李秀玲到庭執行職務
中    華    民    國    99    年    2    月    3      日
                  刑事第二庭  審判長法  官  黃國永
                                    法  官  翁世容
                                    法  官  簡光昌
以上正本證明與原本無異。
如不服本判決應於收受本判決送達後10日內向本院提出上訴書狀
，其未敘述上訴理由者，並得於提起上訴後20日內向本院補提理
由書狀（均須按他造當事人之人數附繕本）「切勿逕送上級法院
」。
中    華    民    國    99    年    2     月    3     日
                                  書記官  黃佳惠
附錄法條:
中華民國刑法第325條
（普通搶奪罪）
意圖為自己或第三人不法之所有，而搶奪他人之動產者，處6 月
以上5 年以下有期徒刑。
因而致人於死者，處無期徒刑或7 年以上有期徒刑，致重傷者，
處3 年以上10年以下有期徒刑。
第 1 項之未遂犯罰之。
【附表】
┌─────┬──────────────────┐
│ 緩刑期間 │禁止對被害人甲○○為傷害、恐嚇、公然│
│應遵守事項│侮辱、妨害名譽及妨害自由等行為。    │
│          │                                    │
└─────┴──────────────────┘

司法院資訊處製作；財團法人民間司法改革基金會備份。
